臺灣高等法院交通法庭判決　　　　　 94年度交上訴字第167號
上　訴　人　臺灣宜蘭地方法院檢察署檢察官
被　　　告　丙○○
上列上訴人因被告業務過失致死案件，不服臺灣宜蘭地方法院94
年度交訴字第20號，中華民國94年10月25日第一審判決（起訴案
號：臺灣宜蘭地方法院檢察署94年度偵字第1209號），提起上訴
，本院判決如下：
    主  文
上訴駁回。
    理  由
一、公訴意旨略以：被告丙○○係司機，平日以駕駛拼裝之電子
    花車參與各地廟會活動為業，為從事駕駛業務之人。於民國
    （下同）94年2 月13日下午6 時13分許，駕駛無牌照之拼裝
    車臨停於宜蘭縣頭城鎮○○路與纘祥路口附近，即同鎮○○
    路19號前，本應注意在交岔路口十公尺內不得臨時停車、不
    得併排臨時停車且應緊靠道路右側停車，以避免危險之發生
    ，而依當時情況，又無不能注意之情形，竟臨時停車於該處
    ，因上開電子花車體龐大佔據整個車道而形成路障，適有被
    害人沈恒輝無照騎乘車牌號碼AK8─290號重型機車，沿宜蘭
    縣頭城鎮○○路往開蘭路方向行駛，行經同鎮○○路19號前
    ，未注意車前狀況，自後撞擊丙○○停於該處之上開車輛，
    造成被害人受有頭部、右側頸部創傷併頸動脈出血，經送醫
    急救後仍不治死亡。因認被告涉犯刑法第276 條第2 項業務
    過失致死罪嫌云云。
二、按被告未經審判證明有罪確定前，推定其為無罪；犯罪事實
    應依證據認定之，無證據不得推定其犯罪事實；又不能證明
    被告犯罪，應諭知無罪之判決，刑事訴訟法第154 條、第30
    1 條第1 項分別定有明文。次按認定不利於被告之事實，須
    依積極證據，苟積極證據不足為不利於被告事實之認定時，
    即應為有利於被告之認定，更不必有何有利之證據，又告訴
    人之告訴，係以使被告受刑事訴追為目的，是其陳述是否與
    事實相符，仍應調查其他證據以資審查，若被害人之陳述並
    無瑕疵，就其他方面調查又與事實相符，固足採為科刑之基
    礎，徜其陳述尚有瑕疵，則在未究明事實真象前，遽採為論
    罪科刑之根據，即難認為適法（最高法院30年度上字第816
    號、52年度台上字第1300號及61年度台上字第3099號判例亦
    同此意旨）。
三、公訴人認被告涉犯上開罪嫌，無非係以：被告於警詢及偵查
    中之供述、告訴人甲○○於警訊及偵查中之指述、道路交通
    事故調查報告表一份、肇車現場照片八張、勘驗筆錄、相驗
    屍體證明書、驗斷書各一份在卷可憑。又汽車在交岔路口十
    公尺內不得臨時停車時，不得併排臨時停車，臨時停車，應
    依車輛順行方向緊靠道路右側，為道路交通安全規則第111
    條第1 項、第2 項分別訂有明文，被告駕車自應注意上述道
    路交通安全規定。另依交通事故調查報告表所載，本件肇事
    時、地之天候、路況皆良好，則被告亦無不能注意之情事，
    其竟疏未注意及此而肇事，其有過失甚明。再者，本件經送
    臺灣省基宜區車輛行車事故鑑定委員會鑑定，亦同此認定，
    有該委員會94年4 月4 日基宜鑑字第0945000732號函及鑑定
    意見書一份在卷可稽，資為論據。惟訊據被告堅決否認上開
    犯行，辯稱：當日車輛仍在行駛中，僅因前車正欲轉彎過交
    岔路口，一時無法轉過，車速減慢，伊所駕駛之後車無法繼
    續前進，乃暫停待前車轉彎，嗣後聽聞後面有撞擊聲，下車
    查看後始知發生車禍等語。
四、本件所應審究者，應為被告所駕駛之前揭車輛，於案發時究
    係臨時停車，抑或行進中等待轉彎等情，經查：
（一）94年2 月13日下午6 時13分許，被告所駕駛無牌照之電子
      花車，在宜蘭縣頭城鎮○○路19號前，因被害人騎乘之車
      牌號碼AK8─290號重型機車自後撞擊該電子花車車輛後方
      而發生車禍之事實，有道路交通事故調查報告表一份、肇
      車現場照片八張在卷可參。該事故造成被害人受有頭部、
      右側頸部創傷併頸動脈出血，經送醫急救後仍不治死亡，
      有勘驗筆錄、相驗屍體證明書、驗斷書各一份在卷可憑。
      此部分事實固堪認定。
（二）本件事故發生之地點係在宜蘭縣頭城鎮○○路上之吉祥路
      19號前，被告之車輛與告訴人之車輛均在吉祥路之車道上
      ，有道路交通事故現場圖及肇事現場照片八幀附卷可稽；
      再據肇事現場照片所示，被害人之機車車首撞入被告車輛
      正後方，足見被告與被害人係於同向同車道行駛於吉祥路
      上。是公訴人認被害人係騎車「沿福成路往開蘭路方向行
      駛」，應有誤載，被害人應係沿吉祥路往開蘭路方向行駛
      ，合此敘明。
（三）被告於警訊時固曾供承：「我當時因為有廟會活動，肇事
      前我們的電子花車在肇事地點停車等待集結要出發遊街，
      正準備要出發時，就聽見我的車子後方有碰的一聲撞擊聲
      音」等語（見相驗卷第4 頁），惟嗣於檢察官偵訊時則供
      稱：「下午6 時我們電子花車就在開城寺集結，準備出發
      繞境，我們總共有四部花車，我是開在最後一輛，我當時
      是停在吉祥路的車道上，有前行一小段，約有五十公尺的
      距離，但是前面的花車沒有轉過去，死者的機車自後撞我
      的車尾，撞擊時，我的車子是靜止狀態」等語（見同上卷
      第20頁反面）。是關於車禍發生時被告駕駛前開車輛之動
      態，被告於警訊與檢察官偵查時之供述顯有差異，而由警
      訊、檢察官相驗及訊問之時間緊接，且訊問筆錄同在宜蘭
      縣警察局礁溪分局頭城分駐所制作等情觀之，應可排除被
      告係警訊返家後，因權衡利害得失或受人干預，始於偵查
      中翻異前供，是被告駕駛之車輛於案發時究係臨時停車或
      等待轉彎，自應探究其他證據審認之，非謂被告於警訊時
      曾自白係臨時停車云云，即為不利於被告之認定。
（四）證人即與被告同時駕駛電子花車遊街之司機楊文柳於原審
      審理時證稱：伊當天也開電子花車，伊是第三台，在被告
      車輛前面，事故發生前，因為前面的車子要右轉，車速減
      慢，所以在後的車輛，包括伊與被告之車輛均停住以待前
      車轉彎通過等語（見原審卷第27頁、第28頁），核與被告
      於偵查中之前開辯解相符。又依卷附之路交通事故現場圖
      所載，案發時被告所駕駛之車輛並未熄火（見相驗卷第9
      頁），再依警方於肇事後所拍攝之現場照片所示（見同上
      卷15頁、第16頁），被告駕駛之電子花車雖尚未開始閃爍
      亮燈遊行，惟車燈確實已開啟，是證人即案發後參與救助
      傷者之乙○○於本院審理時證稱：伊在現場扶起傷者時，
      被告駕駛之車輛引擎並未發動云云（見本院卷第35頁），
      核與事實不符，並不可採。則綜合上情，在本件事故發生
      前，被告之車輛既已行駛，並非靜止等待集結，且事故發
      生時，被告之車輛係因前車轉彎而暫停於車道上，以等待
      前車通過，被告此部分之辯解，應屬有據。是依被告當時
      之情形，並無違反「不得併排臨時停車」之規定，且既係
      於行駛中等待前車轉彎而暫停，亦無違反「應緊靠道路右
      側停車」之規定，公訴人認被告有違反上開二規定而有過
      失，應有誤會。
（五）又公訴人雖認被告違反「不得於交岔路口十公尺臨時停車
      」之規定。惟查，本件交通事故發生地點，係已過吉祥路
      與纘祥路口，而已前行一段距離，此有上開道路交通事故
      現場圖在卷可參。依該事故現場圖所示，無法證明被告所
      停車之位置係於該交岔路口十公尺內。況且，被告既係因
      停等前車通過而暫停，並非將車輛停放路旁，自不屬「於
      交岔路口十公尺內禁止臨時停車」所規範之情形。
（六）再證人乙○○係案發後始到達現場參與救護傷者工作，其
      亦證稱：未注意前方路口是否有車子正在右轉等語（見本
      院卷第36頁），是其證詞尚難據為不利於被告之認定。且
      依其證稱：被告之車輛距離路口約二、三十公尺等語（見
      本院卷第37頁），及依卷附之肇事現場照片顯示之路口街
      景（見相驗卷第16頁上方照片）等情以觀，證人乙○○關
      於被告駕駛車輛與路口間距約二、三十公尺之證詞，應堪
      採信。另證人復證稱：被告車輛前方除有其他電子花車外
      ，尚有陣頭等語（見本院卷第36頁），則以被告駕駛之車
      輛長度為十點四公尺（見相驗卷第9 頁之交通事故現場圖
      ），且被告之電子花車又係排列於最後一輛（即第四輛）
      ，加上電子花車間之間距及另有其他陣頭，自不可能在僅
      距路口約二、三十公尺之距離內集結四輛電子花車及陣頭
      ，是被告辯稱前方花車正在轉彎等語，尚非虛佞。再參以
      該路段順行方向路寬僅三點四公尺（見同上交通事故現場
      圖），以電子花車龐大之車身，欲直接右轉顯非易事，益
      徵被告前揭辯詞，應屬可採。
（七）又被告駕駛之車輛體積龐大，且幾乎占用一線車道，如確
      為臨時停車，固應於車輛後方設置安全措施，或委請警方
      或廟會工作人員協助疏導交通。惟案發時，被告係等待轉
      彎而非臨時停車，且被告又已開啟車輛之燈具，實無從要
      求車輛駕駛人於等候轉彎時，仍須於車後設置其他安全措
      施。至警員或廟會之工作人員未於被告等待轉彎時在車後
      指揮交通，亦不能將此疏失歸責於被告，是亦難認被告就
      此有何過失可言。
（八）至本件經送臺灣省基宜區車輛行車事故鑑定委員會鑑定，
      固認被告有過失。惟該鑑定所根據之事實，係被告於警訊
      中所陳述之「我當時因為有廟會活動，肇事前我們的電子
      花車在肇事地點停車等待集結要出發遊街，正準備要出發
      時，就聽見我的車子後方有碰的一聲撞擊聲音」等語，有
      該委員會94年4 月4 日基宜鑑字第0945000732號函及鑑定
      意見書內之記載在卷可稽，因而認定被告有於肇事地臨時
      停車集結，應注意避免占及車道形成路障之過失。惟被告
      並非於肇事地臨時停車集結，已如前述，是該鑑定所依據
      之事實容有錯誤，從而依據該錯誤之事實所得之鑑定意見
      即難認可採。
（九）綜上所述，本件被告因等待前車通行而暫停於車道上之行
      為，並無違反何交通規則。而被害人之車輛自後撞擊被告
      之車輛，亦非被告所得預見，是難認被告有何應注意、能
      注意而不注意之過失。此外，復查無其他證據證明被告涉
      犯公訴人所指之上開犯行，不能證明被告犯罪，自應為無
      罪之諭知。
五、原審以不能證明被告犯罪，而諭知被告無罪之判決，其認事
    用法，並無違誤。檢察官依據告訴人之請求提起本件上訴，
    仍認被告有業務過失云云，並無理由，應駁回之。
據上論斷，應依刑事訴訟法第368 條，判決如主文。
本案經檢察官沈世箴到庭執行職務。
中　　華　　民　　國　　94　　年　　12　　月　　29　　日
　　　　　　　　　交通法庭審判長法　官  葉騰瑞
　　　　　　　　　　　　　　    法　官  黃俊明
　　　　　　　 　 　　　　　　　法　官  謝靜恒
以上正本證明與原本無異。
檢察官如不服本判決應於收受送達後十日內向本院提出上訴書狀
，其未敘述上訴之理由者並得於提起上訴後十日內向本院補提理
由書（均須按他造當事人之人數附繕本）。
被告不得上訴。
                                書記官  魏淑娟
中　　華　　民　　國　　95　　年　　1 　　月　　2 　　日
